【裁判字號】    92,交聲,985
【裁判日期】    920918
【裁判案由】    違反道路交通管理處罰條例聲明異議
【裁判全文】
臺灣臺北地方法院交通事件裁定                    九十二年度交聲字第九八五號
    原處分機關  臺北市交通事件裁決所
    異  議  人
    即受處分人  甲○○  男  三十五歲（民國五十七年三月十五日生）
右列受處分人因違反道路交通管理處罰條例案件，對於台北市交通事件裁決所中華民
國九十二年六月三十日所為之處分（原處分案號：北市裁三字第駕裁二二—ＡＢＹ一
五七三六二號），聲明異議，本院裁定如左：
    主  文
原處分撤銷。
甲○○不罰。
    理  由
一、按汽車駕駛人，行經有燈光號誌管制之交岔路口闖紅燈者，固應依道路交通管理
    處罰條例第五十三條規定，處新台幣（下同）一千八百元以上五千四百元以下罰
    鍰。惟按行車管制號誌「圓形紅燈」顯示之意義為：車輛面對圓形紅燈表示禁止
    通行，不得超越停止線或進入路口；特種閃光號誌各燈號顯示之意義為：一、閃
    光黃燈表示「警告」，車輛應減速接近，注意安全，小心通過；二、閃光紅燈表
    示「停車再開」，車輛應減速接近，先停止於交岔路口前，讓幹道車優先通行後
    認為安全時，方得續行；行車管制號誌之紅、黃色燈號得視需要改成閃光運轉，
    其顯示之意義與特種閃光號誌完全相同；道路交通標誌標線號誌設置規則第二百
    零六條第五項第一款，第二百十一條分別定有明文。足見前開「闖紅燈」，係指
    汽車駕駛人，行經有燈光號誌管制之交岔路口，面對圓形紅燈本應禁止通行，卻
    仍駕車超越停止線或進入路口而言；若該行車管制號制之紅、黃色燈號已改成閃
    光運轉時，則面對閃光紅燈，僅應減速接近，先停止於交岔路口前，讓幹道車優
    先通行後認為安全時，方得續行，面對閃光黃燈時，亦僅應減速接近，注意安全
    ，小心通過，均非禁止通行，自無前開「闖紅燈」罰則規定之適用。
二、本件原處分機關認受處分人即異議人甲○○於民國九十二年四月十二日凌晨一時
    四十分許，駕駛車號八Ｄ—三三九號營業小客車，行經台北市○○路○段二二九
    巷口，經台北市政府警察局文山第二分局員警史慶瓏攔停受處分人有「闖紅燈」
    之違規行為而當場掣單舉發，嗣經受處分人於舉發通知單所載應到案日期前向原
    處分機關提出申訴，經原處分機關函請原舉發單位調查結果，仍認受處分人有前
    開違規行為，乃依道路交通管理處罰條例第例第五十三條（贅載第一項）、第六
    十三條第一項第三款（漏載第三款）及違反道路交通管理事件統一裁罰基準及處
    理細則所訂之違反道路交通管理事件統一裁罰標準表之規定，裁處受處分人罰鍰
    二千七百元，並記違規點數三點。
三、本件受處分人聲明異議意旨固不否認其有駕駛前述車號營業小客車於前揭時地經
    警攔停舉發之事實，惟否認有何闖紅燈之違規行為，辯稱：前開台北市○○路○
    段二二九巷口之號誌燈為「時段性」紅綠燈時向，在下午十一時以後至次日上午
    七時前，均為閃光黃燈或紅燈，伊於當日凌晨一時許行經該路段只有閃光號誌燈
    ，不可能有原舉發機關所指之「闖紅燈」情形發生等語。經查：前開受處分人駕
    車行經之台北市○○路○段二二九巷口之紅綠燈，自九十一年二月二十五日起改
    為週一至週五，凌晨零時至上午七時、上午九時至下午十三時、晚上二十三時至
    凌晨零時為閃光運作，其餘時段皆為三色運作，週六、週日從晚上二十三時至上
    午七時為閃光運作，其餘時段為三色運作，其運作方式，迄今未曾變更，又閃光
    運作時段中，興隆路三段方向為「閃光黃燈」，二二九巷方向為「閃光紅燈」之
    事實，業經本院向台北市交通管制工程處函查無訛，有該工程處出具之九十二年
    九月十二日北市交工控字第○九二三二八二九五○○號函在卷足稽；而受處分人
    係於九十二年四月十二日凌晨一時四十分許，駕車行經前開路段經警攔停，該日
    適逢週六，且受處分人經警攔停之經過，依原舉發機關函復略以：「該車駕駛人
    ．．於本市○○路○段二二九巷口（東往西方向）遇紅燈未停闖紅燈，當場被執
    行路檢勤務員警發現乃以手式示意該車靠路邊停車受檢，惟該車駕駛人置之不理
    ，反而加速逃逸駛離，員警見狀立即駕車追逐至興隆路三段二二一巷口攔停」等
    語，有台北市政府警察局文山第二分局九十二年五月十六日北市警文二分字第○
    九二六一○八七八○○號函在卷可參，足見受處分人當時行駛方向，係從興隆路
    三段二二九巷口往二二一巷口即在興隆路三段上面向「閃光黃燈」之方向行駛。
    則本件受處分人駕駛前述車號汽車，既然係於週六凌晨一時四十分許，行經管制
    號制已改為閃光運作，且面向「閃光黃燈」之方向行駛，揆諸前開說明，自僅有
    應減速接近，注意安全，小心通過之注意義務，而無面對圓形紅燈，須遵守禁止
    通行，不得超越停止線或進入路口之義務，受處分人顯無行經有燈光號誌管制之
    交岔路口「闖紅燈」之違規行為，灼然甚明。此外，原舉發機關前開函文，既已
    載明該路口係「時段性紅綠燈時相」等語，竟未向相關機關查明該時段性紅綠燈
    之運作情形，僅「詢問執勤員警稱該車確實闖紅燈及攔停不停」，即認受處分人
    「所持之理由僅係卸責之詞」（參見前開原處分機關函載說明二後段所述），實
    不應該，嗣原處分機關為本件裁決前，依前開原舉發機關函復內容，已知該路口
    係「時段性紅綠燈時相」，竟亦不加查證，遽然加以裁罰，亦不應該，如此已置
    申訴制度形同虛設，豈能不招致民怨，是以懇切期盼相關交通執法單位，應深自
    檢討本身之執法態度，而後庶能昭信服眾。
四、綜上所述，本件原處分機關認定受處分人有前揭闖紅燈之違規行為，未能查明事
    實致適用法規錯誤，此外，復查無其他積極證據足以證明受處分人有何違反道路
    交通管理處罰條例之違規行為，自應作對受處分人有利之認定，原處分機關不察
    ，遽對受處分人裁罰，即難認為允當，應認受處分人之異議為有理由，自應由本
    院將原處分撤銷，並諭知受處分人不罰，以資適法。
據上論斷，應依道路交通案件處理辦法第二十條前段，裁定如主文。
中      華      民      國    九十二    年      九      月     十八     日
                                      臺灣臺北地方法院交通法庭
                                          法  官  劉台安
右正本證明與原本無異
如不服本裁定應於送達後五日內向本院提出抗告狀
                                          書記官   張汝琪
中      華      民      國    九十二    年      九      月    二十四    日


司法院資訊處製作；財團法人民間司法改革基金會備份。
